最高法院刑事判決　　　　　　　　　　　　　　　九十三年度台上字第五一六三號
　　上　訴　人　甲○○
　　選任辯護人　林坤賢律師
　　　　　　　　蔣志明律師
右上訴人因違反毒品危害防制條例案件，不服台灣高等法院台中分院中華民國九十三
年七月十四日第二審判決（九十三年度上重訴字第七號，起訴案號：台灣南投地方法
院檢察署九十二年度偵字第一二八七、一二八八、一二八九號），提起上訴，本院判
決如左：
    主  文
原判決關於甲○○部分撤銷，發回台灣高等法院台中分院。
    理  由
本件原判決認定上訴人甲○○與其同居女友蘇丹（業經判刑確定），共同基於販賣第
一級毒品海洛因營利之概括犯意。由上訴人向不詳姓名者販入海洛因後，與蘇丹連續
為下列販賣海洛因行為：(一)於民國九十一年九月十一日之後某不詳時日起，至九十二
年三月二十四日之前數日止，連續在桃園縣桃園巿經國路四四一號三樓之一上訴人與
蘇丹租住處，及桃園縣中壢市○○○路○段二八號四樓之三蔡桂雲住處，先後以新台
幣（下同）八十五萬元之價格，出賣海洛因九兩，及以十萬元之價格，出賣海洛因一
兩各一次予蔡桂雲。(二)於九十或九十一年間某日，以十萬元之價格，出賣海洛因予尤
文良。(三)於九十二年一月間某日，在其二人前開租住處附近，以二十二萬元之代價，
出賣海洛因二兩予王英豪。嗣於九十二年三月二十四日為警查獲。翌日，蘇丹引領警
方在其二人前揭租住處之廚房水槽下方，查扣海洛因十六包（驗餘計淨重五百九十‧
七公克）等情。因而撤銷第一審關於上訴人販賣第一級毒品部分之判決，改判仍論處
上訴人共同連續販賣第一級毒品罪刑，固非無見。
惟查：(一)有罪判決書之事實一欄為適用法令之依據，凡與適用法令有關之事實必須詳
為記載，始足為適用法令之基礎。原判決事實欄一面謂上訴人與蘇丹自「九十年三月
間」起，在桃園縣桃園巿經國路四四一號三樓之一租屋同居後，共同基於販賣海洛因
之犯意，以該租屋處作為分裝及販賣交易海洛因之場所（見原判決第二頁第十四至十
九行）。意指其二人共同販賣海洛因之時間，為「九十年三月間之後」。然一面謂上
訴人與蘇丹係於「九十」或九十一年間某不詳時日，共同販賣海洛因予尤文良一次（
見原判決第三頁第九至十二行）。則似指其二人共同販賣海洛因時間亦可能為「九十
年一、二月間」。據此以觀，原判決之載述前後不相適合，尚難為適用法律之依據。
(二)有罪判決書事實之認定與理由之說明必須互相一致，方為合法。倘若事實之認定與
理由之說明不相一致，按諸刑事訴訟法第三百七十九條第十四款後段規定，自屬判決
理由矛盾之當然違背法令。原判決事實欄記載上訴人係販賣海洛因予蔡桂雲、尤文良
、王英豪三人，而未提及游皓明曾向上訴人接洽購買海洛因。然理由內敘述游皓明為
上訴人之販毒下線，亦曾向上訴人接洽購買海洛因（見原判決第十頁第十四至十七行
）。互核觀之，原判決事實之認定與理由之說明不相一致，難認適法。(三)檢察官公訴
意旨認上訴人亦於九十二年三月二十二日之前數日，向秘密證人Ａ１表示，其擁有價
值四百萬元數量之海洛因欲賣予Ａ１，並經Ａ１同意，嗣因Ａ１遭逮捕，致未交易得
逞（見起訴書第三頁第十四至十七行）。而原判決就上訴人此部分被訴犯行，未予以
判決，復未說明其理由，自有已受請求之事項未予判決之違誤。(四)依起訴書所載，檢
察官公訴意旨並未起訴上訴人涉犯貪污治罪條例第六條第一項第四款之圖利罪（見起
訴書第六頁第十一至十四行）。按該部分既未經起訴，自無所謂無罪判決之問題。乃
原判決謂該部分「不另為無罪之諭知」，亦欠允洽（見原判決第三一頁第十三至十六
行）。以上或為上訴意旨所指摘，或為本院得依職權調查之事項，應認原判決關於上
訴人部分有撤銷發回更審之原因。又原判決就上訴人被訴走私、運輸海洛因不另為無
罪諭知部分，因公訴人認其與本件有罪部分，有裁判上一罪關係，基於審判不可分之
原則，亦應併予發回。
據上論結，應依刑事訴訟法第三百九十七條、第四百零一條，判決如主文。
中　　　華　　　民　　　國　　九十三　　年　　　十　　　月　　　七　　　日
                              最高法院刑事第六庭
                                  審判長法官  吳　雄　銘
                                        法官  池　啟　明
                                        法官  石　木　欽
                                        法官  郭　毓　洲
                                        法官  吳　三　龍
      右正本證明與原本無異
                                              書  記  官
中　　　華　　　民　　　國　　九十三　　年　　　十　　　月　　 十三 　　日
                                                                        Ｑ
